【裁判字號】    99,訴,958
【裁判日期】    991231
【裁判案由】    違反森林法等
【裁判全文】
臺灣嘉義地方法院刑事判決               99年度訴字第958號
公  訴  人  臺灣嘉義地方法院檢察署檢察官
被      告  簡鴻獎
上列被告因違反森林法案件，經檢察官提起公訴（99年度偵字第
8995號），被告自白犯罪，經合議庭裁定改以簡式審判程序審理
，茲判決如下：
    主  文
簡鴻獎犯森林法第五十二條第一項第六款之竊取森林主產物罪，
處有期徒刑柒月，併科罰金新臺幣捌萬柒仟柒佰元，罰金如易服
勞役，以新臺幣壹仟元折算壹日。緩刑肆年，並應於本判決確定
之日起貳年內，向公庫支付新臺幣拾肆萬元。扣案鏈鋸壹把，沒
收之。
    犯 罪 事 實
一、簡鴻獎於民國99年11月11日下午5時30分許，駕駛其所有之
    車牌號碼9331-WL號自小貨車進入行政院農業委員會林務局
    嘉義林區管理處（下稱嘉義林區管理處）所管理之阿里山事
    業區第185林班地內嘉169線公路13.5公里附近，徒步進入「
    奮太古道」旁，見有3株老舊牛樟樹頭，其明知在林班地內
    ，不得竊取森林主、副產物，為自己或轉賣他人培養牛樟菇
    牟利，竟萌生不法所有之犯意，趁四下無人之際，以其所有
    平時放在車上之客觀上足以對人之生命、身體安全構成威脅
    ，具危險性可供兇器使用之鏈鋸1把，將該3株老舊牛樟樹頭
    鋸成15塊得竊取之，於同日下午6時許，先將其中5塊搬上前
    揭自小貨車上而置於自己實力支配下，為搬運贓物而使用車
    輛，適欲返家之際，已發動引擎而尚未行駛現場，即經警當
    場查獲，並扣得上開牛樟木5塊（已發還嘉義林區管理處）
    、鏈鋸1把及其他與本案無關之手刮刀、棉質手套、麻繩、
    棉繩等物。嗣經嘉義林區管理處人員清查後，再返回上揭竊
    取現場另扣得10塊牛樟木，共計15塊，總重483公斤、材積
    0.46立方公尺，價值新台幣43,838元。
二、案經嘉義縣警察局竹崎分局報請臺灣嘉義地方法院檢察署檢
    察官偵查起訴。
    理  由
一、本件被告簡鴻獎所犯係死刑、無期徒刑或最輕本刑為3年以
    上有期徒刑以外之罪，其於準備程序中就被訴事實為有罪之
    陳述，經本院告知簡式審判程序之旨，並聽取公訴人、被告
    之意見後，爰依刑事訴訟法第273條之1第1項規定合議裁定
    由受命法官獨任進行簡式審判程序。
二、訊據被告簡鴻獎對於上開犯罪事實坦承不諱，核與其在警詢
    及偵查中所述相符（參警卷第1頁至第3頁、偵查卷第9頁至
    第10頁）；並與證人即嘉義林區管理處奮起湖工作站技佐鄭
    正義之證述合致（參警卷第4頁至第5頁），復有扣案之牛樟
    木5塊、鏈鋸1把、森林暨自然保育警察隊嘉義分隊搜索扣押
    筆錄、扣押目錄表、嘉義縣警察局竹崎分局贓物認領保管單
    、查獲現場照片、阿里山事業區第185林班遭伐被害位置圖
    、森林被害告訴書、阿里山事業區第185林班盜伐木國有林
    產物被害價金查定書、嘉義林區管理處奮起湖工作站被害材
    積調查表及嘉義林區管理處奮起湖工作站遺留木（贓物）數
    量明細表等在卷可稽，堪認被告前揭自白與事實相符而足採
    信。本件事證已臻明確，被告犯行已堪認定，應予依法論科
    。
三、論罪科刑
  (一)核被告所為，係犯森林法第52條第1項第6款之竊取森林主產
    物為搬運贓物使用車輛之罪。「竊取森林主、副產物，收受
    、搬運、寄藏、收買贓物或為牙保者，依刑法規定處斷」為
    森林法第50條所明定，而森林法第52條與刑法第321條均屬
    加重條件之情形，並非犯罪構成要件之變更，倘行為人竊取
    森林主、副產物，兼有刑法及森林法之加重情形，應屬法規
    競合，因森林法第52條與刑法第321條之法定本刑，其有期
    徒刑部分均為6月以上5年以下，惟前者之法定本刑尚應併科
    罰金，兩相比較，自以森林法第52條之規定為重，依重法優
    於輕法之原則，應優先適用森林法第52條之規定處斷（最高
    法院96年度台非字第65號判決參照）。公訴意旨認被告本件
    犯行，除犯森林法竊取森林主產物為搬運贓物使用車輛之罪
    名外，另犯刑法攜帶兇器竊盜罪，兩罪為想像競合犯等語，
    容有誤會。而被告已將前開牛樟木5塊放置至前開自小貨車
    內，而置於自己實力支配之下，雖尚未發動引擎離開現場即
    遭人查覺，但仍應認定係竊取森林主產物既遂行為。爰審酌
    被告高中結業之智識程度，自承目前務農，種植茶樹、竹林
    ，月收入不足萬元，之前月收入約有3、4萬元，其妻無工作
    ，偶爾打雜工，月收入約2、3千元，育有2男2女，其中3名
    已成年尚未婚，均在外地工作，自給自足，另1名年約17、
    18歲就讀大學等家庭生活狀況，其為圖私利，以平和之手段
    ，於國有林地竊取牛樟木，犯後坦行不諱，尚見悔意，兼衡
    其所竊取物品之價值及所生危害等一切情狀，量處如主文所
    示之有期徒刑7月。又森林法竊取森林主、副產物罪所載併
    科贓額2倍以上5倍以下之罰金，其贓額之計算，以原木山價
    為準，如係已就贓物加工或搬運者，自須將該項加工與搬運
    之費用，扣除計算（最高法院47年台上字第1095號判例參照
    ）。查被告所竊取之牛樟木，扣除人力搬運、人力裝卸、卡
    車搬運等生產費用後，原木山價為43,838元（96,000元×0.
    46﹙立方米﹚-99元（人力搬運）-16元（人力裝卸）-207元
    （卡車搬運）＝43,838元，），被告本件犯行，除處有期徒
    刑7月外，並應於贓額2倍以上5倍以下之範圍內，斟酌本件
    個案一切情狀，併科罰金87,700元（43,838元X2倍＝87,676
    元，罰金：新臺幣1仟元以上，以百元計算之）。至於扣案
    鏈鋸1把，係被告所有供本件犯罪所用之物，據被告供述無
    誤，爰依刑法第38條第1項第2款規定宣告沒收。其餘扣案之
    手刮刀、棉質手套、麻繩、棉繩等物，無證據證明與本案有
    關，爰不予宣告沒收。
  (二)末查，被告前未曾受有期徒刑以上刑之宣告，有臺灣高等法
    院被告前案紀錄表在卷可憑，其於本院審理中業已坦承犯行
    ，其因一時失慮而為本件犯罪，經此次起訴審判後，當能知
    所警惕，信無再犯之虞，本院認尚無逕對被告施以短期自由
    刑之必要，為期其能有效回歸社會，故對被告宣告之刑，以
    暫不執行為適當，爰分別依刑法第74條第1項第1款、第2項
    第4款規定，併予宣告緩刑4年，並命向公庫支付新臺幣14萬
    元，以勵自新。
據上論斷，應依刑事訴訟法第273條之1第1項、第299條第1 項前
段，森林法第52條第1項第6款，刑法第11條前段、第42條第3項
前段、第38條第1項第2款、第74條第1項第1款、第2項第4款，判
決如主文。
本案經檢察官侯德人到庭執行職務。
中    華    民    國    99    年    12    月    31    日
                  刑事第一庭    法  官  呂美玲
以上正本證明與原本無異。
如不服本判決應於收受判決後10日內向本院提出上訴書狀，並應
敘述具體理由；其未敘述上訴理由者，應於上訴期間屆滿後20日
內向本院補提理由書（均須按他造當事人之人數附繕本）「切勿
逕送上級法院」。告訴人或被害人如對於本判決不服者，應具備
理由請求檢察官上訴，其上訴期間之計算係以檢察官收受判決正
本之日期為準。
中    華    民    國    99    年    12    月    31    日
                                書記官  洪敏芳
附錄法條：
森林法第52條
（加重竊取森林主、副產物罪）
竊取森林主、副產物而有左列情形之一者，處 6 月以上 5 年以
下有期徒刑，併科贓額 2 倍以上 5 倍以下罰金：
一、於保安林犯之者。
二、依機關之委託或其他契約，有保護森林義務之人犯之者。
三、於行使林產採取權時犯之者。
四、結夥二人以上或僱使他人犯之者。
五、以贓物為原料，製造木炭、松節油、其他物品或培植菇類者
    。
六、為搬運贓物，使用牲口、船舶、車輛，或有搬運造材之設備
    者。
七、掘採、毀壞、燒燬或隱蔽根株，以圖罪跡之湮滅者。
八、以贓物燃料，使用於礦物之採取，精製石灰、磚瓦或其他物
    品之製造者。
前項未遂犯罰之。
第 1 項第 5 款所製物品，以贓物論，沒收之。

司法院資訊處製作；財團法人民間司法改革基金會備份。
